【裁判字號】    99,易,3519
【裁判日期】    991231
【裁判案由】    詐欺
【裁判全文】
臺灣臺北地方法院刑事判決              99年度易字第3519號
公  訴  人  臺灣臺北地方法院檢察署檢察官
被      告  蔡杰霖
上列被告因詐欺案件，經檢察官提起公訴（99年度偵字第21975
號、第23280號）及移送併辦（99年度偵字第27735號），被告於
本院準備程序中就被訴事實為有罪之陳述，經告知簡式審判程序
之旨，並聽取公訴人及被告之意見後，本院合議庭裁定改行簡式
審判程序審理，判決如下：
    主  文
蔡杰霖行使偽造私文書，足以生損害於他人，共玖罪，各處有期
徒刑參月，如易科罰金，均以新臺幣壹仟元折算壹日。應執行有
期徒刑壹年陸月，如易科罰金，以新臺幣壹仟元折算壹日。
    事  實
一、蔡杰霖明知信用卡上之卡號係表彰持卡人與發卡銀行間辨識
    身分之用，並作為發卡銀行允許持卡人以信用卡刷卡程序，
    向特約商店完成信用交易之憑藉，非經持卡人同意，他人不
    得擅以持卡人之名義，利用信用卡與特約商店完成消費交易
    ，其於民國99年5月間，受友人陳麗銹委託代購機票，因而
    知悉陳麗銹所持有花旗商業銀行、中國信託商業銀行的信用
    卡卡號、有效日期、卡片背面末三碼授權碼等資料，詎蔡杰
    霖竟未將該信用卡資料用以受託事項，乃逾越授權範圍，而
    意圖為自己不法之所有，基於行使偽造準私文書、詐欺取財
    或詐欺得利之犯意，於99年5月至同年6月如附表所示的時間
    ，在其位於臺北市○○區○○路2段218巷7號3樓的現居所，
    以電腦設備連結網際網路，登入各該交易網站，將前開信用
    卡卡號、授權碼、有效日期等資料輸入網站之申購網頁內，
    而偽造不實線上刷卡消費訂單的電磁紀錄，確認消費金額及
    同意對於所消費之金額遵守發卡銀行申請書所約定條款負繳
    清責任之意後，刷卡消費購買，並將該訂單傳輸予特約商店
    ，表示訂購商品之意而行使前開準私文書，交易成功的部分
    ，則使各該網路特約商店相關人員陷於錯誤，誤信為信用卡
    本人之消費，分別如數給付周遊券、車票、套券、餐券等而
    詐得財物，或提供運送、旅遊、住宿等服務而詐得不法利益
    ，因為消費額度不足而未交易成功的部分，則因未取得旅遊
    服務的利益而不遂，各該線上刷卡消費，均足以生損害於陳
    麗銹本人、各該發卡銀行對於信用卡消費管理之正確性及各
    該信用卡特約商店對商品及線上信用卡交易管理之正確性（
    交易時間、對象及使用的信用卡、購買商品及刷卡金額，詳
    如附表所示）。
二、案經被害人陳麗銹、花旗商業銀行分別訴由臺北市政府警察
    局中山分局、基隆市警察局第三分局報告臺灣臺北地方法院
    檢察署檢察官偵查後起訴，及被害人易遊網旅行社股份有限
    公司報告臺灣臺北地方法院檢察署檢察官偵查後移送併辦。
    理  由
一、本件被告蔡杰霖所犯非死刑、無期徒刑或最輕本刑有期徒刑
    3 年以上之罪，亦非高等法院管轄第一審案件，被告於本院
    準備程序期日，就被訴事實為有罪之陳述，經告知被告簡式
    審判程序之旨，並聽取檢察官、被告之意見後，本院裁定進
    行簡式審判程序，是本件之證據調查，依刑事訴訟法第273
    條之2規定，不受同法第159條第1項、第161條之2、第161條
    之3、第163條之1及第164條至第170條規定之限制，合先敘
    明。
二、上開犯罪事實，迭據被告於偵、審時坦承不諱，且分經告訴
    人陳麗銹於警詢及偵查時、告訴人花旗商業銀行委由代理人
    方永仕於警詢時指訴明確在卷，並有中國信託商業銀行帳單
    、花旗商業銀行爭議帳款扣款通知、中國信託商業銀行爭議
    帳款扣款通知、易遊網旅行社99年8月10日函所檢附之訂購
    者IP位置資料及訂購明細等件附卷可稽，綜此足以佐證被告
    之任意性自白確與事實相符，從而本件事證明確，應依法論
    科。
三、按稱電磁紀錄，指以電子、磁性或其他無法以人之知覺直接
    認識之方式所製成之紀錄，而供電腦處理之用者。又錄音、
    錄影或電磁紀錄，藉機器或電腦之處理所顯示之聲音、影像
    或符號，足以為表示其用意之證明者，以文書論。刑法第22
    0條第2項、第3項定有明文。被告於附表所示各該期日，利
    用電腦設備，製作刷卡繳費紀錄，性質上屬電磁紀錄，而其
    內容具體載明持卡人使用該信用卡消費，自屬刑法第220 條
    第2項之準私文書。又被告逾越授權範圍，擅自以告訴人陳
    麗銹名義線上刷卡消費，均足以生損害於告訴人陳麗銹本人
    、各該發卡銀行對於信用卡消費管理之正確性及各該信用卡
    特約商店對商品及線上信用卡交易管理之正確性。是核被告
    如附表編號1所為，係犯刑法第216條、第210條、第220條第
    2項之行使偽造準私文書罪及同法第339條第2項之詐欺得利
    罪（為電子機票，未取得實體票券，故核屬運送服務的利益
    ）。如附表編號2、4、5所為，則均係犯刑法第216條、第21
    0條、第220條第2項之行使偽造準私文書罪及同法第339條第
    1項之詐欺取財罪（因取得實體票券，如周遊券、車票，核
    屬財物）、同法第339條第2項之詐欺得利罪（其餘如旅遊、
    住宿等，因均未取得實體票券，故核屬服務的利益）。如附
    表編號3、8所為，則均係犯刑法第216條、第210條、第220
    條第2項之行使偽造準私文書罪及同法第339條第1項之詐欺
    取財罪（因取得實體票券，核屬財物）。如附表編號6、9所
    為，則均係犯刑法第216條、第210條、第220條第2項之行使
    偽造準私文書罪及同法第339條第3項、第2項之詐欺得利未
    遂罪（線上購買旅遊服務而未遂的部分）、同法第339條第2
    項之詐欺得利既遂罪（線上購買住宿服務的部分）。如附表
    編號7所為，則係犯刑法第216條、第210條、第220條第2項
    之行使偽造準私文書罪及同法第339條第3項、第2項之詐欺
    得利未遂罪（線上購買旅遊服務而未遂的部分）、同法第
    339 條第1項之詐欺取財既遂罪（線上購買車票的部分）。
    各該次線上刷卡消費時，偽造準私文書之低度行為，為其後
    的行使高度行為所吸收，均不另論科。又被告如附表編號1
    、2 、4、5、6、7、8、9所示，數次線上輸入信用卡資料，
    係於各該時間內，在同一地點密接的實施，各行為之獨立性
    極為薄弱，核屬單一接續行為。被告既係冒名刷卡消費，則
    為達成此目的之各階段行為，難以強行分割，將之評價為單
    一行為，較合乎於社會通念。是被告如附表所示線上刷卡消
    費所犯前揭各罪，均核屬一行為觸犯數罪名之想像競合犯，
    均應從一重之行使偽造準私文書罪處斷。原起訴書所犯法條
    雖未論及行使偽造準私文書罪，然被告利用線上刷卡的行為
    態樣業已於起訴書犯罪事實欄中敘及，且公訴檢察官業於本
    院審理時補充此部分所犯法條，在本院依刑事訴訟法第95條
    告知被告此部分所犯罪名予以辯論的機會後，本院自應併與
    審裡。公訴檢察官擴張如附表編號6、7、9所示線上刷卡未
    遂的行為，既與已起訴的行為間有裁判上一罪關係，又檢察
    官移送併辦的犯罪事實，核與起訴的犯罪事實相同，本院均
    應併與審究。如附表所示各該期日的線上刷卡行為，時間已
    有相當的間隔，故被告所犯各罪的犯意各別，應分論併罰之
    。爰審酌被告正值壯年，不思循正當途徑賺取錢財，而心生
    貪念冒用告訴人陳麗銹之名義盜刷其信用卡，使告訴人金融
    信譽有受負面影響之虞，酌以信用卡為通用塑膠貨幣，有促
    進社會經濟、市場之效用，首重交易信賴，被告冒用名義盜
    刷，致社會交易信賴關係受相當程度之破壞，所為嚴重危害
    社會經濟秩序，影響銀行、告訴人陳麗銹權益甚鉅，犯罪所
    生之危害嚴重，惟念其犯後坦承犯行，態度尚稱良好，兼衡
    其所取得財物金額、犯罪動機、目的、手段等一切情狀，分
    別量處如主文所示之刑，並定應執行刑及易科罰金之折算標
    準。
據上論斷，應依刑事訴訟法第273條之1第1項、第299條第1項前
段，刑法第216條、第210條、第220條第2項、第339條第1項、第
2項、第3項、第55條、第41條第1項前段、第8項、第51條第5款
，刑法施行法第1條之1，判決如主文。
本案經檢察官趙雪瑛到庭執行職務。
中    華    民    國    99    年    12    月    31    日
                  刑事第十三庭  法  官  許泰誠
以上正本證明與原本無異。
如不服本判決應於收受送達後10日內向本院提出上訴書狀，並應
敘述具體理由；其未敘述上訴理由者，應於上訴期間屆滿後20日
內向本院補提理由書（均須按他造當事人之人數附繕本）「切勿
逕送上級法院」。告訴人或被害人如對於本判決不服者，應具備
理由請求檢察官上訴，其上訴期間之計算係以檢察官收受判決正
本之日期為準。
                                書記官  高菁菁
中    華    民    國    99    年    12    月    31    日
附表
┌───┬───────┬───────┬───────┬───────┐
│編號  │線上交易時間  │交易對象及使用│購買商品      │刷卡金額（新臺│
│      │              │的信用卡      │              │幣）          │
├───┼───────┼───────┼───────┼───────┤
│1     │99年5月9日    │易遊網旅行社  │臺北/名古屋/長│15,183元      │
│      │              │花旗商業銀行信│榮/經濟艙/來回│              │
│      │              │用卡          │/年票（電子機 │              │
│      │              │              │票）          │              │
│      │              │              ├───────┼───────┤
│      │              │              │臺北/名古屋/長│15,183元      │
│      │              │              │榮/經濟艙/來回│              │
│      │              │              │/年票（電子機 │              │
│      │              │              │票）          │              │
├───┼───────┼───────┼───────┼───────┤
│2     │99年5月10日   │易遊網旅行社  │全日本鐵路周遊│10,000元      │
│      │              │花旗商業銀行信│券            │              │
│      │              │用卡          ├───────┼───────┤
│      │              │              │富山劍之湯    │7,860元       │
│      │              │              │Dormy客棧     │              │
│      │              │              │2010/5/12雙人 │              │
│      │              │              │房、2010/5/13 │              │
│      │              │              │雙人房        │              │
│      │              │              ├───────┼───────┤
│      │              │              │名古屋皇家花園│5,800元       │
│      │              │              │客棧2010/5/11 │              │
│      │              │              │雙人房        │              │
│      │              │              ├───────┼───────┤
│      │              │              │名古屋皇家花園│11,376元      │
│      │              │              │客棧2010/5/16 │              │
│      │              │              │雙人房、2010/5│              │
│      │              │              │/17雙人房     │              │
│      │              │              ├───────┼───────┤
│      │              │              │長野白樺湖畔山│8,620元       │
│      │              │              │幸閣飯店2010/ │              │
│      │              │              │5/14雙人房    │              │
│      │              ├───────┼───────┼───────┤
│      │              │易遊網旅行社  │全日本鐵路周遊│10,000元      │
│      │              │中國信託商業銀│券Japan Rail  │              │
│      │              │行信用卡      │Pass          │              │
│      │              │              ├───────┼───────┤
│      │              │              │Ez遊世博      │10,000元      │
│      │              │              ├───────┼───────┤
│      │              │              │長野淺間溫泉井│13,200元      │
│      │              │              │筒飯店2010/5/ │              │
│      │              │              │15雙人房      │              │
│      │              ├───────┼───────┼───────┤
│      │              │高鐵EC        │車票          │1,265元       │
│      │              │花旗商業銀行信│              │              │
│      │              │用卡          │              │              │
├───┼───────┼───────┼───────┼───────┤
│3     │99年5月18日   │易遊網旅行社  │2010/5/18左營-│1,120元       │
│      │              │中國信託商業銀│桃園471N高鐵南│              │
│      │              │行信用卡      │下（車票）    │              │
├───┼───────┼───────┼───────┼───────┤
│4     │99年5月19日   │易遊網旅行社  │2010/5/20左營-│1,118元       │
│      │              │中國信託商業銀│桃園426N高鐵北│              │
│      │              │行信用卡      │上（車票）    │              │
│      │              │              ├───────┼───────┤
│      │              │              │臺北雅柏精緻旅│5,160元       │
│      │              │              │館2010/5/20經 │              │
│      │              │              │典客房雙人房、│              │
│      │              │              │2010/5/21經典 │              │
│      │              │              │客房雙人房    │              │
├───┼───────┼───────┼───────┼───────┤
│5     │99年5月27日   │易遊網旅行社  │2010/5/28左營-│1,093元       │
│      │              │花旗商業銀行信│桃園420N高鐵北│              │
│      │              │用卡          │上（車票）    │              │
│      │              │              ├───────┼───────┤
│      │              │              │臺北雅柏精緻旅│3,780元       │
│      │              │              │館2010/5/28雅 │              │
│      │              │              │緻客房雙人房  │              │
│      │              │              ├───────┼───────┤
│      │              │              │高雄漢王洲際飯│2,400元       │
│      │              │              │店2010/6/1華下│              │
│      │              │              │雙人套房雙人房│              │
│      │              │              ├───────┼───────┤
│      │              │              │雲林御花園商務│1,680元       │
│      │              │              │汽車旅館-斗六 │              │
│      │              │              │館2010/5/31豪 │              │
│      │              │              │華汽車房雙人房│              │
│      │              │              ├───────┼───────┤
│      │              │              │2010/6/2左營- │1,255元       │
│      │              │              │臺北1140N高鐵 │              │
│      │              │              │北上（車票）  │              │
│      │              │              ├───────┼───────┤
│      │              │              │2010/5/28臺北-│125元         │
│      │              │              │桃園429N高鐵南│              │
│      │              │              │下（車票）    │              │
│      │              ├───────┼───────┼───────┤
│      │              │臺灣鐵路管理局│車票          │230元（起訴書 │
│      │              │花旗商業銀行信│              │附表就此部分誤│
│      │              │用卡          │              │為5月10日的消 │
│      │              │              │              │費）          │
│      │              │              ├───────┼───────┤
│      │              │              │車票          │137元         │
├───┼───────┼───────┼───────┴───────┤
│6     │99年6月5日    │易遊網旅行社  │著手於線上購買價值39,400元的旅│
│      │              │中國信託商業銀│遊服務，惟消費額度不足而未遂  │
│      │              │行信用卡      ├───────────────┤
│      │              │              │著手於線上購買價值19,700元的旅│
│      │              │              │遊服務，惟消費額度不足而未遂  │
│      │              │              ├───────────────┤
│      │              │              │著手於線上購買價值39,400元的旅│
│      │              │              │遊服務，惟消費額度不足而未遂  │
│      │              │              ├───────┬───────┤
│      │              │              │宜蘭礁溪長榮鳳│13,176元      │
│      │              │              │凰酒店2010/6/7│              │
│      │              │              │、2010/6/8高級│              │
│      │              │              │景觀客房雙人房│              │
├───┼───────┼───────┼───────┴───────┤
│7     │99年6月6日    │易遊網旅行社  │著手於線上購買價值39,400元的旅│
│      │              │中國信託商業銀│遊服務，惟消費額度不足而未遂  │
│      │              │行信用卡      │                              │
│      │              ├───────┼───────┬───────┤
│      │              │易遊網旅行社  │2010/6/7左營- │1,222元       │
│      │              │花旗商業銀行信│臺北144N高鐵北│              │
│      │              │用卡          │上（車票）    │              │
├───┼───────┼───────┼───────┼───────┤
│8     │99年6月7日    │易遊網旅行社  │全省威秀影城雙│529元         │
│      │              │花旗商業銀行信│人套券成人票  │              │
│      │              │用卡          ├───────┼───────┤
│      │              │              │臺北原創花雕雞│850元         │
│      │              │              │通用餐券      │              │
├───┼───────┼───────┼───────┴───────┤
│9     │99年6月8日    │易遊網旅行社  │著手於線上購買價值2,700元的遊 │
│      │              │中國信託商業銀│服務，惟消費額度不足而未遂    │
│      │              │行信用卡      ├───────┬───────┤
│      │              │              │臺北麗湖大飯店│2,732元       │
│      │              │              │2010/6/9豪華客│              │
│      │              │              │房雙人房      │              │
├───┴───────┴───────┴───────┴───────┤
│上列刷卡金額合計145,094元（起訴書附表誤計為145,034元）。              │
│花旗商業銀行信用卡卡號為0000000000000000，中國信託商業銀行信用卡卡號為│
│0000000000000000。                                                    │
└───────────────────────────────────┘
附錄本案論罪科刑法條全文：
中華民國刑法第210條
（偽造變造私文書罪）
偽造、變造私文書，足以生損害於公眾或他人者，處 5 年以下
有期徒刑。
中華民國刑法第216條
（行使偽造變造或登載不實之文書罪）
行使第 210 條至第 215 條之文書者，依偽造、變造文書或登載
不實事項或使登載不實事項之規定處斷。
中華民國刑法第220條
（準文書）
在紙上或物品上之文字、符號、圖畫、照像，依習慣或特約，足
以為表示其用意之證明者，關於本章及本章以外各罪，以文書論
。
錄音、錄影或電磁紀錄，藉機器或電腦之處理所顯示之聲音、影
像或符號，足以為表示其用意之證明者，亦同。
中華民國刑法第339條
（普通詐欺罪）
意圖為自己或第三人不法之所有，以詐術使人將本人或第三人之
物交付者，處 5 年以下有期徒刑、拘役或科或併科 1 千元以下
罰金。
以前項方法得財產上不法之利益或使第三人得之者，亦同。
前二項之未遂犯罰之。

司法院資訊處製作；財團法人民間司法改革基金會備份。
